臺灣高等法院刑事判決　　　　　　　　95年度上訴字第4523號
上　訴　人
即　被　告　甲○○
上列上訴人因毒品危害防制條例案件，不服臺灣板橋地方法院95
年度訴字第2641號，中華民國95年10月31日第一審判決（起訴案
號：臺灣板橋地方法院檢察署95年度毒偵字第4876號），提起上
訴，本院判決如下：
    主  文
上訴駁回。
    事  實
一、甲○○有如下之前案紀錄：
  (一)曾因施用毒品案件，經臺彎板橋地方法院於民國（下同）91
    年6月12日以91年毒聲字第1848號裁定送觀察、勒戒，復因
    甲○○逃匿，經通緝後，迄93年間始到案執行觀察勒戒，執
    行後因認有繼續施用毒品之傾向，經臺彎板橋地方法院於93
    年4月8日以93年毒聲字第617號裁定令入戒治處所施以強制
    戒治，嗣於93年12月10日認無繼續強制戒治之必要而釋放，
    並由臺灣板橋地方法院檢察署檢察官於94年1月3日以94年度
    戒毒偵字第7號為不起訴處分確定。
  (一)另因違反毒品危害防制條例（轉讓第二級毒品）案件，經臺
    灣板橋地方法院於93年6月25日以93年簡字第1757號判處有
    期徒刑6月確定，並於93年7月19日易科罰金執行完畢。
二、詎甲○○仍不知悔改，復基於施用第一級毒品海洛因、第二
    級毒品甲基安非他命（起訴書誤載為「安非他命」）之概括
    犯意，於前揭強制戒治完畢釋放後五年內，連續於95年5 月
    28日、30日，先後兩次在臺北縣板橋市○○○路路旁車內，
    以將海洛因、甲基安非他命同時放在試管內燒烤吸用產生煙
    霧之方式，施用第一級毒品海洛因、第二級毒品甲基安非他
    命二次。嗣於95年6月1日14時50分許，經警方持臺灣板橋地
    方法院法官簽發之搜索票，至臺北縣板橋市○○○街100 巷
    18之3號（即18號4樓）甲○○住處搜所，扣得甲○○所有供
    施用第一級、第二級毒品之試管二支、分裝匙一支；經帶至
    警局訊問，警詢中經採其尿液送驗，發現呈鴉片類（嗎啡）
    、甲基安非他命之陽性反應，而查獲。
三、案經臺北縣政府警察局中和分局移送臺灣板橋地方法院檢察
    署檢察官偵查起訴。
    理  由
一、訊據被告甲○○在本院審理中對於上揭事實均已坦承不諱。
    復查：
  (一)被告於95年6月1日為警查獲後，警詢中所採尿液送臺灣檢驗
    科技股份有限公司以EIA酵素免疫分析法初步檢驗，再以GC/
    MS氣相層析質譜儀法確認檢驗結果，均呈甲基安非他命、鴉
    片類（嗎啡）陽性反應乙節，有該公司95年6月29日編號CH/
    2006/60624號濫用藥物尿液檢驗報告及毒品案犯罪嫌疑人姓
    名及代碼對照表各一紙附卷可稽（見原審卷第15頁、第17頁
    ）。此外並有被告所有供施用毒品所用之試管二支、分裝匙
    一支扣案可資佐證；被告之上揭自白核與事實相符，應可採
    信。
  (二)被告從未爭執其在原法院審理中之自白，有何出於強暴、脅
    迫、利誘、詐欺、疲勞訊問、違法羈押或其他不正方法之情
    事，是其在原法院審理中自白，既核與事實相符，自有證據
    能力，並屬可信。次查，被告在原法院審理中已供查：扣押
    物品是我所有，是我要拿來分裝毒品提供吸食所使用；...
    試管兩支、分裝匙一支是我所有，供施用海洛因、安非他命
    所使用云云（見原審卷第32頁、第33頁）。是其在本院審理
    改辯稱：分裝匙不是在分裝用的，那是吃布丁的湯匙，與毒
    品無關等語；應係臨訟卸責之詞，不足採信。
  (三)被告前曾因施用毒品案件，經臺彎板橋地方法院於91年6 月
    12日以91年毒聲字第1848號裁定送觀察、勒戒，復因甲○○
    逃匿，經通緝後，迄93年間始到案執行觀察勒戒，執行後因
    認有繼續施用毒品之傾向，經臺彎板橋地方法院於93年4 月
    8日以93年毒聲字第617號裁定令入戒治處所施以強制戒治，
    嗣於93年12月10日認無繼續強制戒治之必要而釋放，並由臺
    灣板橋地方法院檢察署檢察官於94年1月3日以94年度戒毒偵
    字第7號為不起訴處分確定，有本院被告全國前案紀錄表在
    卷可查。被告於前揭觀察、勒戒、強制戒治處分執行完畢後
    5年內再犯本案施用毒品罪，依毒品危害防制條例第23條第2
    項之規定，應逕行追訴處罰。
  (四)本案事證已臻明確，被告犯行洵堪認定，自應依法論科。
二、論罪法條：
  (一)查海洛因、甲基安非他命分別係毒品危害防制條例第2條第2
    項所稱之第一級毒品、第二級毒品，不得持有、施用，被告
    竟予之以施用，核其所為，係犯毒品危害防制條例第10條第
    1項之施用第一級毒品罪、同條例第10條第2項之施用第二級
    毒品罪。被告持有海洛因、甲基安非他命後進而施用，其持
    有海洛因、甲基安非他命行為應分別被其施用之行為所吸收
    ，均不另論罪。被告以一行為觸犯上揭二罪名，為想像競合
    犯，應依修正後新刑法第55條之規定，從重論以較重之施用
    第一級毒品罪一罪。又新刑法第55條但書係科刑之限制，為
    法理之明文化，非屬法律之變更，附此敘明。
  (二)被告先後二次施用海洛因犯行，時間緊接，所犯為構成要件
    相同之罪名，顯係基於概括犯意而為之，為連續犯，依修正
    前刑法第56條之規定，應論以一罪，並加重其刑。次查，被
    告行為後，刑法第56條連續犯之規定，業於94年1 月7日修
    正公布刪除，並於95年7月1日施行，則被告之犯行，因行為
    後新法業已刪除連續犯之規定，此刪除雖非犯罪構成要件之
    變更，但顯已影響行為人刑罰之法律效果，自屬法律有變更
    ，依新法第2條第1項規定，比較新、舊法結果，仍應適用較
    有利於被告之行為時法律即舊法論以連續犯（最高法院95年
    第8次刑事庭會議決議參照）。
  (三)又公訴人起訴事實雖僅敘及被告於95年6月1日16時56分許為
    警採尿前回溯26小時、96小時內之某時施用第一級毒品、第
    二級毒品之犯行；惟上揭犯罪事實欄所述之其餘犯行，核與
    公訴人起訴之犯罪事實具連續犯之裁判上一罪關係，已如前
    述，本院自得併予審判。
  (四)被告曾因違反毒品危害防制條例（轉讓第二級毒品）案件，
    經臺灣板橋地方法院於93年6月25日以93年簡字第1757號判
    處有期徒刑6月確定，並於93年7月19日易科罰金執行完畢，
    ，有本院被告全國前案紀錄表附卷供參；被告於有期徒刑執
    行完畢五年以內再故意犯本件有期徒刑以上之罪，不論依修
    正前之刑法第47條，或修正後之刑法第47條第1項之規定，
    均構成累犯，對被告而言並無有利或不利之情形，自不生新
    舊法比較之問題，應逕依現行裁判時刑法第47條論以累犯，
    並遞予加重其刑。原判決雖引用修正前刑法第47條之規定，
    以為判決之依據，惟因其適用法規之結果並無不同，故本院
    認此部分，尚無予以撤銷之必要。
三、原審基此適用毒品危害防制條例第10條第1項、第18條第1項
    前段，刑法第11條前段、第2條第1項前段、修正前刑法第56
    條、第47條、第38條第1項第2款之規定，並審酌被告有犯罪
    前科，已如前述，素行非佳，再經強制戒治後仍犯相同罪行
    ，顯見意志不堅，惟念其犯罪係戕害自身，尚未害及他人，
    所犯情節非重，及犯罪後承認犯行，態度尚可等一切情狀，
    量處有期徒刑八月。並敘明刑法第38條關於沒收之規定，亦
    同於95年7月1日修正施行，惟因沒收係屬從刑，應隨同主刑
    適用同一準據法，而本件前開比較新舊法結果，既適用刑法
    修正前之規定，有關沒收之規定，亦應適用修正前刑法第38
    條規定自明；扣案之試管二支、分裝匙一支，為被告所有供
    本件施用毒品所用之物，均應依刑法第38條第1項第2款規定
    沒收之。其認定事實、適用法律及量處刑期，均為妥適。被
    告之上訴意旨空言指摘原審量刑過重，為無理由；其上訴應
    予駁回。
據上論斷，應依刑事訴訟法第368條，判決如主文。
本案經檢察官田炳麟到庭執行職務。
中　　華　　民　　國　　96　　年　　1 　　月　　11　　日
                  刑事第十庭    審判長法　官  劉景星
                                      法　官  陳志洋
                                      法　官  陳博志
以上正本證明與原本無異。
如不服本判決，應於收受送達後十日內向本院提出上訴書狀，其
未敘述上訴之理由者並得於提起上訴後十日內向本院補提理由書
（均須按他造當事人之人數附繕本）。
                                      書記官  陳嘉文
中　　華　　民　　國　　96　　年　　1 　　月　　16　　日
附錄：本案論罪科刑法條全文
毒品危害防制條例第10條
施用第一級毒品者，處 6 月以上 5 年以下有期徒刑。
施用第二級毒品者，處 3 年以下有期徒刑。
